臺北高等行政法院判決
　　　　　　　　　　　　　　　　　　 96年度簡字第00481號
原　　　告　甲○○○○○○○○.
被　　　告　桃園縣政府
代　表　人　乙○○（縣長）
上列當事人間因菸酒管理法事件，原告不服財政部中華民國96年
04月13日台財訴字第09600124750號訴願決定，提起行政訴訟。
本院判決如下：
　　主  文
原告之訴駁回。
訴訟費用由原告負擔。
　　事  實
一、事實概要：原告經桃園縣政府警察局楊梅分局埔頂派出所員
    警，於民國（以下同）95年12月05日，在原告桃園縣新屋鄉
    ○○村○○路○段506號營業處所（心慈便利商店），查獲貨
    架上陳列有意圖販售之未貼中文標示Nep Moi酒品（越南米
    酒）計9瓶。被告以原告違反菸酒管理法第47、58條規定，
    作成95年12月26日府財菸字第0950390582號裁處書，處罰鍰
    新台幣（以下同）5萬元，並沒入違規酒品，原告不服，於
    96年02月01日提起訴願。嗣被告以上開裁處書「違法事實」
    欄位誤植查獲地點為桃園縣楊梅鎮○○路○段108巷1號，復
    作成96年02月09日府財菸字第0960051259號裁處書，除更正
    查獲地點為桃園縣新屋鄉○○村○○路○段506號外，仍維持
    處罰鍰5萬元，並沒入違規酒品。原告再表不服，復於96年0
    3月08日提起訴願，經訴願決定駁回，原告猶未甘服，遂向
    本院提起行政訴訟。
二、兩造主張：
甲、原告起訴意旨略以：
  (一)警方在現場，沒有查獲任何人洽詢，甚至購買該酒情事，以
    （意圖販售）字語讓人入罪；原告在桃園縣新屋鄉○○村○
    ○路○段506號開設心慈便利商店，於95年12月05日下午被查
    獲店內餐桌旁的貨架上，有擺置準備自行飲用的越南米酒共
    9瓶。警方憑猜測，認為有販售意圖，違反菸酒管理法之規
    定，當時未發現有任何民眾購買該酒，本店位於離新屋鄉市
    區○○里鄉○路段，販售雜貨店面僅約15坪，也包含在店內
    用餐，有許多私人物品或食物，誠屬正常。
  (二)本案因被告筆誤，同一案再次發送裁處書，也可能有意圖加
    重效果，最後影響訴願結果；先是遭被告承辦人員，在發文
    時將查獲地點誤植在其他地址，致同一案件發送了2次裁處
    書。可能造成最後訴願機關財政部在審理本案時，也提出「
    依一事不二罰之法理」之論調，乍聽之下原告似是累犯，並
    影響訴願委員決定結果。
  (三)原告每次接受被告抽查均合格，並依法對財政部繳納稅捐，
    也分別於95年08月22日及95年11月17日接受被告菸酒稽查人
    員來店實施抽檢查核菸酒買賣業務情形，均正常合法。本次
    一時不察，未曾嚴加收藏管理，在貨架內擺設越南米酒，造
    成有違法疏失。
  (四)原告從未接獲通知或收到宣導資料告知，此類酒若擺在架上
    係違法，且罰則太重。銷售菸酒都是利潤微薄，原告認為應
    以實際狀況輕重責罰，被查獲有9瓶越南米酒，每瓶標價250
    元，合計總價2,250元，因此原告願意以該物品2倍價錢繳納
    罰款5千元，墾請 鈞院詳加考量，撤銷原處分及訴願決定，
    准予從輕發落。
乙、被告答辯意旨略以：
  (一)原告經桃園縣政府警察局楊梅分局埔頂派出所員警，於95年
    12月05日在原告桃園縣新屋鄉○○村○○路○ 段506 號營業
    處所（心慈便利商店）查獲貨架上有陳列意圖販售之未貼中
    文標示之酒品：Nep Moi （越南米酒）計9 瓶，係屬未稅之
    私酒，且瓶身貼有250 元標籤並與其他欲販售酒品一同陳列
    置放，有被告查獲違法涉嫌菸酒案件現場處理紀錄表及被告
    警察局楊梅分局埔頂派出所調查筆錄、照片等資料為證。原
    告其為警方查獲之私酒，依財政部國庫署94年06月13日台庫
    五字第09403058890 號函說明二核釋，已屬陳列於他人可得
    觀覽選購之處，確已違反菸酒管理法第47條規定所稱「意圖
    販賣而陳列」情事。
  (二)查原告因違反菸酒管理法第47、58條規定，經被告作成95年
    12月26日府財菸字第0950390582號裁處書，處罰鍰5 萬元，
    並沒入違規酒品；原告不服，於96年02月01日向財政部提起
    訴願。嗣被告以上開95年12月26日府財菸字第0950390582號
    裁處書，因「違法事實」欄位誤植查獲地點為桃園縣楊梅鎮
    ○○路○ 段108 巷1 號，復作成96年02月09日府財菸字第09
    60051259號裁處書，除更正查獲地點為桃園縣新屋鄉○○村
    ○○路○ 段506 號外，仍維持處罰鍰5 萬元，並沒入違規酒
    品；原告再表不服，復於96年03月08日提起訴願。原告所辯
    理由稱其同一案件發送了2 次裁處書，可能造成最後訴願機
    關在審理本案時，影響訴願委員決定結果情事，誠屬引據失
    當，並不足採。
  (三)至原告稱裁罰太重，應以實際狀況輕重處罰情事，按原告係
    初犯，被告依菸酒管理法第47條暨菸酒查緝及檢舉案件處理
    作業要點第45點第2 款規定，第1 次查獲者，處以5 萬元罰
    鍰，並依同法第58條沒入被查獲之Nep Moi （越南米酒）9
    瓶，業已從輕處置，是以被告爰引菸酒管理法處分，實無不
    當。至原告稱願以查獲違規酒品總價2 倍價額繳納罰款5千
    元等語，核於法無據。
  (四)綜上所述，原告之訴應認為無理由，敬請鈞院鑒核，駁回原
    告之訴。
　　理  由
一、按「本法所稱私菸、私酒，指未經許可產製或輸入之菸酒。
    」「販賣、運輸、轉讓或意圖販賣而陳列私菸、私酒者，處
    新台幣5萬元以上50萬元以下罰鍰。但查獲物查獲時現值超
    過新台幣50萬元者，處查獲物查獲時現值1倍以上5倍以下罰
    鍰。」「依本法查獲之私菸、私酒、劣菸、劣酒與供產製私
    菸、私酒之原料、器具及酒類容器，沒收或沒入之。」分別
    為菸酒管理法第6、47及58條所明定。另「違反本法之行政
    罰案件，其裁罰參考基準如下...(2)依本法第47條前段規定
    裁罰之案件，第1次查獲者，除查獲現值未達新臺幣5萬元者
    ，處以新臺幣5萬元之罰鍰外，查獲現值超過新臺幣5萬元者
    ，處以查獲現值加計新臺幣5萬元之罰鍰，最高處以新臺幣5
    0萬元罰鍰...。」為菸酒查緝及檢舉案件處理作業要點第45
    點第2款所規定。
二、本件係桃園縣政府警察局楊梅分局埔頂派出所員警，於95年
    12月05日，在原告位於桃園縣新屋鄉○○村○○路○ 段506
    號營業處所之心慈便利商店，查獲貨架上陳列有意圖販售之
    未貼中文標示Nep Moi 酒品（越南米酒）計9 瓶。被告爰以
    原告違反菸酒管理法第47、58條規定，處罰鍰5 萬元，並沒
    入違規酒品。原告不服，於96年02月01日提起訴願。嗣被告
    以上開裁處書「違法事實」欄位誤植查獲地點為桃園縣楊梅
    鎮○○路○ 段108 巷1 號，復作成96年02月09日府財菸字第
    0960051259號裁處書，除更正查獲地點為桃園縣新屋鄉○○
    村○○路○ 段506 號外，仍維持處罰鍰5 萬元，並沒入違規
    酒品。原告再表不服，提起訴願，經訴願決定駁回，原告猶
    未甘服，向本院提起行政訴訟，並為如事實欄所載之主張。
三、經查：
  (一)桃園縣政府警察局楊梅分局埔頂派出所員警，於95年12 月5
    日在原告位於桃園縣新屋鄉○○村○○路○ 段506 號營業處
    所（心慈便利商店）查獲貨架上有陳列意圖販售之未貼中文
    標示之酒品：Nep Moi （越南米酒）計9 瓶之事實，此有95
    年12月5 日查緝菸酒稽查報告、現場處理紀錄表、調查筆錄
    、扣押物收據及照片6 張等資料附原處分卷可稽。
  (二)本件員警在貨架上所查獲之未貼中文標示之Nep Moi （越南
    米酒）9 瓶，係陳列在原告所經營心慈便利商店之貨架上，
    且瓶身貼有250 元標籤並與其他欲販售酒品一同陳列置放，
    自有意圖販售之意圖；是原告主張系爭越南米酒9 瓶乃為供
    自行飲用云云，顯屬卸責之詞，自不足採。查系爭Nep Moi
    越南米酒，既屬未稅之私酒，被告認係違反違反菸酒管理法
    第47條之規定，依同法第47條及第58條之規定，處原告罰鍰
    5 萬元，並沒入上開違規酒品，依法自無不合。
  (三)菸酒查緝及檢舉案件處理作業要點第45點第2 款規定：「違
    反本法之行政罰案件，其裁罰參考基準如下... (2)依本法第
    47條前段規定裁罰之案件，第1 次查獲者，除查獲現值未達
    新臺幣5 萬元者，處以新臺幣5 萬元之罰鍰外，查獲現值超
    過新臺幣5 萬元者，處以查獲現值加計新臺幣5 萬元之罰鍰
    ，最高處以新臺幣50萬元罰鍰... 。」，本件係原告第1 次
    被查獲，被告認係菸酒管理法第47條之規定，是以依上開菸
    酒查緝及檢舉案件處理作業要點第45點第2 款之規定，被告
    處以5 萬元罰鍰，乃屬最輕處罰。是原告主張裁罰太重，應
    以實際狀況輕重處罰云云，尚難可採。
四、綜上所述，原處分依法自無不合，訴願決定遞予維持，亦無
    違誤。原告仍執前詞，訴請撤銷原處分及訴願決定，為無理
    由，應予駁回。又本件為簡易訴訟程序事件，依卷內資料及
    本院調查所得，事證已臻明確，故不經言詞辯論為之，併此
    敘明。
據上論結，本件原告之訴為無理由，依行政訴訟法第233條第1項
、第236 條、第195 條第1 項後段、第98條第1 項前段，判決如
主文。
中　　華　　民　　國　　96　　年　10　　月　   26     日
                           第七庭　法　官  黃秋鴻
上為正本係照原本作成。
本件以訴訟事件所涉及之法律見解具有原則性者為限，始得於本
判決送達後20日內向本院提出上訴狀並表明上訴理由，如已於本
判決宣示後送達前提起上訴者，應於判決送達後20日內補具上訴
理由（均按他造人數附繕本），且經最高行政法院許可後方得上
訴。
中　　華　　民　　國　　96　　年　10　　月　   26     日
 　　  　　　　　　　   　　　     書記官  林苑珍
